臺灣高等法院臺中分院民事裁定　　　　　 95年度抗字第404號
　　抗　告　人　丙○○
　　相　對　人　大里市農會
　　法定代理人　乙○○
　　訴訟代理人　甲○○
上列抗告人與相對人間撤銷假扣押事件，抗告人對於中華民國95
年7月26日臺灣臺中地方法院95年度裁全聲字第510號裁定提起抗
告，本院裁定如下：
      主   文
原裁定廢棄。
臺灣臺中地方法院94年度裁全字第1061號假扣押裁定應予撤銷。
聲請及抗告程序費用均由相對人負擔。
      理   由
一、本件相對人大里市農會以債務人劉熙哲於87年2月6日向其借
    款1500萬元，由抗告人擔任連帶保證人，共同簽發借據乙紙
    交付收執。而該借款尚欠1396萬6696元未獲清償為由，向原
    法院聲請假扣押裁定（94年度裁全字第1061號）並對抗告人
    之財產執行假扣押。嗣相對人乃就假扣押之本案請求聲請對
    抗告人核發支付命令，經抗告人異議後，相對人因未繳納裁
    判費而遭法院駁回其訴，抗告人乃再於95年1月3日聲請原法
    院命相對人限期起訴，原法院又於95年01月11日以95年度裁
    全聲字第38號裁定命相對人應於裁定送達後10內，就欲保全
    之請求，向管轄法院起訴，相對人復於95年01月23日陳報已
    就上開假扣押事件再聲請原法院對抗告人核發支付命令（亦
    即重復聲請對抗告人核發支付命令）。抗告人乃以上開相對
    人重復聲請之支付命令迄未送達於抗告人，應已逾三個月而
    告失效，即與相對人未於限期日內起訴相同為由，依民事訴
    訟法第529條第2項之規定請求原法院法院撤銷上開假扣押裁
    定。
二、原法院則以本件相對人即債權人聲請假扣押裁定准許後，已
    為抗告人提供擔保，而對抗告人之財產執行假扣押查封。雖
    抗告人於95年l月3日依民事訴訟法第529條第l項之規定，聲
    請命相對人於一定期間內起訴，經原法院以95年度裁全聲字
    第38號裁定命相對人於裁定送達後10日內就其所欲保全執行
    之請求，向管轄法院起訴。該裁定於95年l 月16日送達相對
    人，相對人則陳報已遵該裁定依督促程序對聲請發支付命令
    ，並經轉知抗告人知悉。縱如抗告人所述上開支付命令自發
    出後逾三個月未送達抗告人，該支付命令早已失其效力，即
    與未起訴有同一效果。惟抗告人仍應向法院聲請限期命相對
    人起訴，如相對人未於限期內起訴，抗告人始得聲請撤銷假
    扣押裁定。因抗告人並未向法院另行聲請限期命相對人起訴
    ，其聲請撤銷假扣押栽定，自屬未合，而駁回抗告人撤銷假
    扣押之聲請。
三、惟查：假扣押之原因消滅、債權人受本案敗訴判決確定或其
    他命假扣押之情事變更者，債務人得聲請撤銷假扣押裁定（
    民事訴訟法第530條第1項）。又所謂情勢變更，不僅指命假
    扣押之情事於裁定後變更而已，即於裁定前原屬存在，為當
    時所不知，於裁定後始為知悉者，亦屬所謂情事變更，以故
    ，於債權人聲請假扣押裁定時，倘無假扣押之原因或無假扣
    押之必要，於當時不知而於假扣押裁定後始知時，債務人即
    得依本條之規定，聲請撤銷假扣押裁定（最高法院90年度台
    抗字第91號裁判意旨參照）。按假扣押程序，係為債權人保
    全強制執行，在本案訟爭尚未判決確定以前，預防將來債權
    人勝訴後，不能強制執行或難於執行而設，若債權人之請求
    已有確定終局判決可為執行名義，即得逕行聲請強制執行，
    自無聲請假扣押之必要。本件相對人大里市農會以債務人劉
    熙哲於87年2月6日向其借款1500萬元，由抗告人擔任連帶保
    證人，共同簽發借據乙紙交付收執。而該借款尚欠1396萬66
    96元未獲清償為由，向原法院聲請假扣押裁定（94年度裁全
    字第1061號）並對抗告人之財產執行假扣押。然本件相對人
    前曾就同一借款債權向原法院聲請核發88年度促字第 62619
    號支付命令，並經確定，嗣聲請強制執行，獲發給89年度執
    夏字第20682號、91年度執夏字第16652號債權憑證在案，有
    調閱之各該案卷可稽。是本件相對人聲請假扣押之同一債權
    ，早已取得支付命令並經確定，已有執行力。揆諸前揭說明
    ，相對人之請求已有確定執行名義可逕行聲請強制執行，即
    無再聲請假扣押之必要。況相對人大里市農會於95年07月17
    日復持原法院前開債權憑證聲請原法院民事執行處強制執行
    ，嗣因第一次拍賣無人應買視為撤回，業經相對人陳明屬實
    ，並有原法院民事執行處95年10月17日中院慶民執95執夏字
    第33764 號函附卷可稽。且相對人聲請本件假扣押執行後，
    抗告人於95年1月3日聲請原法院以95裁全聲字第38號命相對
    人限期起訴，相對人雖於95年01月23日陳報就上假扣押登記
    聲請原法院發支付命令，但查該支付命令因送達不合法並逾
    三個月而失效，業經本院調閱原法院95年促字第9988號支付
    命令卷查明屬實，是以債務人即抗告人自得據以聲請撤銷假
    扣押裁定。從而本件抗告人請求法院撤銷假扣押裁定，即屬
    有據，應予准許。原法院以抗告人於相對人重行聲請核發支
    付命令失效後，未再向原法院聲請命相對人限期起訴為由，
    而駁回抗告人撤銷假扣押之聲請，顯有違誤。抗告意旨指摘
    原裁定不當，求予廢棄，為有理由。爰由本院廢棄原裁定，
    另為如主文之裁定。
四、據上論結，本件抗告為有理由，依民事訴訟法第492 條、第
    95條、第78條，裁定如主文。
中　　華　　民　　國　　96　　年　　1 　　月　　26　　日
                  民事第五庭    審判長法　官　林陳松
                                      法　官　王重吉
                           　　　　　 法　官　古金男
以上正本係照原本作成。
本裁定須以適用法規顯有錯誤為理由，並經本院許可，始得提起
再抗告。
再為抗告應以適用法規顯有錯誤為理由，並經本院之許可，該許
可以原裁定所涉及之法律見解具有原則上之重要性者為限。
如提起再抗告者應於裁定送達後十日內向本院提出抗告理由狀（
須按照他造人數附具繕本）並繳納抗告裁判費新臺幣壹仟元，同
時委任律師或具有律師資格之關係人為代理人。
　　　　　　　　　　　　　　　　　　　書記官　詹錫朋
中　　華　　民　　國　　96　　年　　1 　　月　　30　　日
　                                                    Ｃ
